臺灣新竹地方法院刑事判決
110年度訴字第726號
公  訴  人  臺灣新竹地方檢察署檢察官
被      告  鄭銓  


            張文政



上列被告因違反廢棄物清理法案件，經檢察官提起公訴（110年
度偵字第8105號），經本院合議庭裁定改行簡式審判程序，判決
如下:
    主      文
鄭銓共同犯廢棄物清理法第四十六條第四款前段之非法清理廢棄
物罪，處有期徒刑陸月，如易科罰金，以新臺幣壹仟元折算壹日
。緩刑貳年，緩刑期間付保護管束，並於本判決確定後壹年內向
公庫支付新臺幣拾萬元及於本判決確定後壹年內將新竹縣○○鎮○○
段○○○○地號土地及同段一○一三地號土地回復原狀至由新竹縣政
府環境保護局確認完成。
張文政共同犯廢棄物清理法第四十六條第四款前段之非法清理廢
棄物罪，處有期徒刑陸月，如易科罰金，以新臺幣壹仟元折算壹
日。緩刑貳年，緩刑期間付保護管束，並於本判決確定後壹年內
向公庫支付新臺幣伍萬元及於本判決確定後壹年內將新竹縣○○鎮
○○段○○○○地號土地及同段一○一三地號土地回復原狀至由新竹縣
政府環境保護局確認完成。
    事實及理由
一、鄭銓為址設新北市○○區○○路000號地下一層之11之聯發農業
    科技有限公司（下稱聯發公司）之負責人，張文政則為聯發
    公司之廠長。鄭銓、張文政均明知未領有廢棄物清除、處理
    許可文件，不得提供土地堆置廢棄物及從事廢棄物清除、處
    理，竟基於違反前揭廢棄物清理規定之犯意聯絡，未依廢棄
    物清理法第41條第1項規定領有廢棄物清除、處理許可文件
    ，接續於民國110年1月1日承租新竹縣○○鎮○○段0000地號土
    地、於110年4月1日承租同地段1013地號土地，並以載運廢
    木材、廢木屑、廢木邊角材等物至上揭地號土地堆置、曬乾
    之方式，從事廢棄物之清除、處理行為，嗣於110年5月27日
    下午2時10分，上開廢棄木材等因不詳原因失火，經警據報
    會同新竹縣政府環境保護局人員前往處理，而循線查獲上情
    。
二、本件證據，除證據清單編號7「游忠勳」更正為「廖浩伯」
    ，另補充「被告鄭銓、張文政於本院準備程序及審理時之自
    白」外，餘均引用檢察官起訴書之記載（如附件）。
三、論罪科刑
（一）按廢棄物清理法第46條第3款所稱「未經主管機關許可，
      提供土地堆置廢棄物者」，依其文義以觀，固係以提供土
      地者為處罰對象，然該條款所欲規範者應在於未經主管機
      關許可，提供土地堆置廢棄物之行為，而非側重於土地為
      何人所有、是否有權使用，亦不問提供土地係供自己或他
      人堆置廢棄物。是凡以自己所有之土地，或有權使用（如
      借用、租用等）、無權占用之他人土地，以供自己或他人
      堆置廢棄物之行為，均有上開條款之適用，非謂該條款僅
      規定處罰提供自己之土地供他人堆置廢棄物而言，否則任
      意提供非屬自己或無權使用之土地供自己或他人堆置廢棄
      物，造成污染，卻無法處罰，顯失衡平，當非該法之立法
      目的（最高法院94年度台上字第5174號、95年度台上字第
      3325號、99年度台上字第7777號判決意旨參照）；次按廢
      棄物清理法之「清除」係指事業廢棄物之收集、運輸行為
      ；「處理」係指：1.中間處理：指事業廢棄物在最終處置
      或再利用前，以物理、化學、生物、熱處理或其他處理方
      法，改變其物理、化學、生物特性或成分，達成分離、減
      積、去毒、固化或穩定之行為。2.最終處置：指衛生掩埋
      、封閉掩埋、安定掩埋或海洋棄置事業廢棄物之行為，事
      業廢棄物貯存清除處理方法及設施標準第2 條第2 款、第
      3 款分別定有明文。
（二）是核被告鄭銓、張文政上開所為，均係犯廢棄物清理法第
      46條第3款之未經主管機關許可提供土地堆置廢棄物罪、
      同法第46條第4款前段之未依廢棄物清理法第41條第1項規
      定領有廢棄物清除、處理許可文件而從事廢棄物之清除、
      處理行為之非法清理廢棄物罪。
（三）被告2人均係於密切接近之時間為之，侵害相同法益，行
      為間獨立性極為薄弱，依一般社會健全觀念，應視為數個
      舉動之接續施行，核為包括之一行為予以評價為當，均應
      論以接續犯之一罪。
（四）被告2人均係以一行為同時觸犯上開2罪名，均為想像競合
      犯，應依刑法第55條之規定，從一重之廢棄物清理法第46
      條第4款前段之未依廢棄物清理法第41條第1項規定領有廢
      棄物清除、處理許可文件而從事廢棄物之清除、處理行為
      之非法清理廢棄物罪處斷。
（五）被告2人就上開犯行具犯意聯絡及行為分擔，應論以共同
      正犯。
（六）按犯罪之情狀顯可憫恕，認科以最低刑度仍嫌過重者，得
      酌量減輕其刑，刑法第59條定有明文。所謂「顯可憫恕」
      ，係指被告之犯行情輕法重，客觀上足以引起一般人之同
      情憐憫，處以法定最低刑度猶嫌過重者而言（最高法院51
      年度台上字第899號判決意旨參照）。且刑法第59條所謂
      「犯罪之情狀」顯可憫恕，與刑法第57條所稱之審酌「一
      切情狀」，二者並非屬截然不同之範圍，於裁判上酌量減
      輕其刑時，本應就犯罪一切情狀(包括刑法第57條所列舉
      之10款事項），予以全盤考量，審酌其犯罪有無可憫恕之
      事由，以為判斷，故適用第59條酌量減輕其刑時，並不排
      除第57條所列舉10款事由之審酌。又是否適用刑法第59條
      規定酌量減輕被告之刑，係實體法上賦予法院得依職權裁
      量之事項(最高法院100年度台上字第5393號判決意旨參照
      )。而犯廢棄物清理法第46條第4款前段之罪，係處1年以
      上5年以下有期徒刑，刑責非輕。惟非法清理廢棄物者，
      其原因動機不一，犯罪情節未必相同，或有清理有害、有
      毒事業廢棄物者，或僅清理一般廢棄物或一般事業廢棄物
      者，且所謂位居之角色地位、情節亦有不同，然廢棄物清
      理法第46條各款科處此類型犯罪所設之最低本刑均為1年
      以上有期徒刑，對於犯罪情節不重之情形，可能失之過苛
      ，故法院非不可依客觀犯行與主觀惡性考量犯罪情狀，以
      資審認有無憫恕之處而適用刑法第59條酌減其刑，期使個
      案之量刑得當，以符公平原則及比例原則。本件被告鄭銓
      、張文政為警查獲違反廢棄物清理法之情事僅有1次，且
      由警查獲之廢棄物中觀之，皆為廢木材、廢木屑、廢木邊
      角材等廢棄物，尚非具有毒性、危險性之足以影響人體健
      康或污染環境之有害事業廢棄物，且被告2人行為後已知
      所為於法有違，衡酌其犯罪情節、參與程度、犯後態度等
      ，若仍判予1年以上有期徒刑之刑度，容有過苛，是認為
      相較於本案最低本刑，被告2人之犯罪情狀確有足堪憫恕
      之情，均依刑法第59條規定，予以減輕其刑。
（七）爰審酌被告鄭銓、張文政2人未領有廢棄物清除處理許可
      文件，違法從事廢棄物之清除、處理，漠視政府對環境保
      護之政策宣導，影響環境衛生，行為實值非難，惟本院考
      量被告2人犯後均已坦認犯行，犯後態度尚可，兼衡被告2
      人於本案分工情形、2人自承之智識程度、家庭生活經濟
      狀況，及渠等犯罪之動機、目的、手段等一切情狀，分別
      量處如主文所示之刑，並均諭知易科罰金之折算標準。
（八）查被告鄭銓及張文政前均未曾因故意犯罪受有期徒刑以上
      刑之宣告，有渠等之臺灣高等法院被告前案紀錄表各1 份
      附卷可稽，渠等僅因一時失慮，致罹刑章，惟均於犯後坦
      承犯行，歷經偵查及科刑之過程，應能知所警惕，當無再
      犯之虞，本院認渠等所受刑之宣告以暫不執行為適當，爰
      就被告2人，併予宣告緩刑2年，以勵自新。惟為使被告2
      人記取教訓及培養正確法治觀念，並依刑法第74條第2項
      第4款、第8款之規定，命被告鄭銓於本判決確定之日起1
      年內向公庫支付10萬元，被告張文政於本判決確定之日起
      1年內向公庫支付5萬元，被告2人均應於本判決確定之日
      起1年內將本案土地上之廢棄物清理完畢以達回復原狀，
      且經新竹縣政府環境保護局確認完成，以達預防再犯之效
      果，並依刑法第93條第1項第2款規定，諭知緩刑期間付保
      護管束。另依刑法第75條之1第1項第4款規定，違反上開
      負擔情節重大，足認原宣告之緩刑難收其預期效果，而有
      執行刑罰之必要者，得撤銷緩刑之宣告，附此說明。
據上論斷，應依刑事訴訟法第273條之1第1項、第299條第1項前
段、第310條之2、第454 條第2 項，判決如主文。
本件經檢察官吳志中提起公訴，檢察官林李嘉到庭執行職務。
中　　華　　民　　國   111    年    2    月     21    日
                  刑事第三庭  法  官  黃怡文
以上正本證明與原本無異。
如不服本判決應於收受本判決後20日內向本院提出上訴書狀，上
訴書狀應敘述具體理由。上訴書狀未敘述上訴理由者，應於上訴
期間屆滿後20日內補提理由書狀於本院(均須按他造當事人之人
數附繕本 )「切勿逕送上級法院」。 
中　　華　　民　　國　　111 　年　　2 　　月　　21　　日
                              書記官  謝沛真
附錄本案所犯法條：
廢棄物清理法第46條第3款、第4款前段
有下列情形之一者，處 1 年以上 5 年以下有期徒刑，得併科新
臺幣 1 千 5 百萬元以下罰金：
三、未經主管機關許可，提供土地回填、堆置廢棄物。
四、未依第 41 條第 1 項規定領有廢棄物清除、處理許可文件
    ，從事廢棄物貯存、清除、處理，或未依廢棄物清除、處理
    許可文件內容貯存、清除、處理廢棄物。
附件
臺灣新竹地方檢察署檢察官起訴書
                                     110年度偵字第8105號
　　被　　　告　鄭  銓　男　50歲（民國00年00月00日生）
　　　　　　　　　　　　住○○市○○區○○街00巷00號
　　　　　　　　　　　　身分證統一編號：Z000000000號
　　　　　　　　張文政　男　50歲（民國00年0月0日生）
　　　　　　　　　　　　居新竹縣○○鎮○○路00巷0號1樓
　　　　　　　　　　　　身分證統一編號：Z000000000號
上揭被告等因違反廢棄物清理法案件，已經偵查終結，認應提起
公訴，茲將犯罪事實及證據並所犯法條分敘如下：
　　　　犯  罪  事  實
一、鄭銓為址設新北市○○區○○路000號地下一層之11之聯發農業
    科技有限公司（下稱聯發公司），並承租新竹縣○○鎮○○段00
    00○0000號土地以作為堆置廢木材、廢木屑、廢木邊角材、
    樹皮及行道路樹殘枝等物以為回收處理，而張文政則為聯發
    公司之前揭廠場之廠長，渠等為從事業務之人，均明知未領
    有廢棄物清除、處理許可文件，不得從事廢棄物清除、處理
    ，竟基於違反前揭廢棄物清理規定之犯意，於民國110年1月
    11日起至同年5月27日下午2時10分許止之期間，受不知名之
    園藝業者或不詳之公所之委託，而在前揭關西鎮承租土地上
    ，堆置前揭廢木材、廢木屑、廢木邊角材、樹皮及行道路樹
    殘枝等物以待後續處理，嗣於110年5月27日下午2時10分，
    渠等所堆置之廢棄木材等，因不詳原因失火，經警據報前往
    處理，始循線查悉上情。
二、案經新竹縣政府警察局新埔分局報告偵辦。
　　　　證據並所犯法條
一、證據清單及待證事實：
編號 證據名稱 待證事實 1 被告鄭銓於警詢及偵查中之自白 被告鄭銓自白前揭犯行，但辯稱：伊與被告張文政確實在前揭關西鎮承租土地上堆置廢棄木料欲從事再利用之資源回收，伊等請求從輕發落等語。 2 被告張文政於警詢及偵查中之不利於己之陳述 伊與被告鄭銓係承租該地為廠房，堆置廢棄木材等物，有些廢木材係自購，有些廢木材則係廠商或公所修剪路樹後載至前揭土地堆置，以為渠等從事資源回收時利用，伊先前不知道這也需要申請許可等語。 3 證人古榮寬於警詢中之陳述 伊係新竹縣○○鎮○○段0000號土地之共有人，伊有將土地出租給被告鄭銓使用，伊以為被告鄭銓所為合法等事實。 4 證人呂芳禎於警詢中之證述 伊係新竹縣○○鎮○○段0000號土地之所有人，伊有將土地出租給被告鄭銓使用，伊以為被告鄭銓所為合法等事實。 5 證人鍾華翔於警詢中之證述 伊係被告鄭銓承租前揭土地之連帶保證人，伊只知道被告鄭銓等人要從事農業資材的事業，其餘伊不清楚。 6 證人即新竹縣環境保護局職員游忠勳於偵查中之證述 廢棄物之清除、處理及再利用均需許可證之事實 7 證人即新竹縣環境保護局職員游忠勳於偵查中之證述 只要是收受廢棄物就需要再利用許可證之事實。 8 新竹縣政府環境保護局稽查工作紀錄（EPB-152172）、委託書（古榮寬）、土地所有權狀（1012、1013）、地籍圖謄本（1012、1013）、房屋租賃契約書（1012）、土地租賃契約（1013）、聯發公司變更登記表、被告鄭銓及張文政名片、現場相片與失火時相片共15張 被告鄭銓、張文政確實在前揭關西鎮承租土地上堆置屬廢棄物之可再利用資源，而有違反廢棄物清理法之犯行。 
二、按廢棄物清理法第46條第4款所規定之「貯存」、「清除」
    及「處理」3者，依行政院環境保護署發布之「事業廢棄物
    貯存清除處理方法及設施標準」第2條之規定，「貯存」指
    事業廢棄物於清除、處理前，放置於特定地點或貯存容器、
    設施內之行為；「清除」則指事業廢棄物之收集、運輸行為
    ；至「處理」則包含1.中間處理：指事業廢棄物在最終處置
    或再利用前，以物理、化學、生物、熱處理或其他處理方法
    ，改變其物理、化學、生物特性或成分，達成分離、減積、
    去毒、固化或穩定之行為；2.最終處置：指衛生掩埋、封閉
    掩埋、安定掩埋或海洋棄置事業廢棄物之行為；3.再利用：
    指事業產生之事業廢棄物自行、販賣、轉讓或委託做為原料
    、材料、燃料、填土或其他經中央目的事業主管機關認定之
    用途行為，並應符合其規定者，最高法院106年度台上字第3
    834號刑事判決意旨參照。是核被告鄭銓及張文政所為，係
    違反廢棄物清理法第46條第3款未經許可提供土地堆置廢棄
    物及同條例第4款前段之受託非法清理廢棄物罪等罪嫌嫌。
    被告鄭銓及張文政就上開犯行，有犯意聯絡及行為分擔，請
    依刑法第28條之規定，論以共同正犯。又被告劉正庫、徐慶
    芝以一行為觸犯前述二罪名，為想像競合犯，請依刑法第55
    條規定從情節較重之受託非法清理廢棄物罪論處。請審酌被
    告鄭銓、張文政坦承前揭事實頗有悔意，惟渠等所堆置之前
    揭物品引發火災難以撲滅，時間長達24小時，且持續悶燒產
    生大量濃煙，嚴重破壞當地之空氣品質，請酌予量處適當之
    刑。
三、依刑事訴訟法第251條第1項提起公訴。
　　此　致
臺灣新竹地方法院
中　　華　　民　　國　 110　　年　　10　　月　　28　　日
　　　　　　　　　　　　　　檢察官　吳  志  中
本件證明與原本無異
中　　華　　民　　國　 110　　年　　11　　月　　5 　　日
                            書記官  陳  志  榮
附錄法條：　　
廢棄物清理法第46條第3款、第4款前段
有下列情形之一者，處 1 年以上 5 年以下有期徒刑，得併科新
臺幣 1 千 5 百萬元以下罰金：
三、未經主管機關許可，提供土地回填、堆置廢棄物。
四、未依第 41 條第 1 項規定領有廢棄物清除、處理許可文件
    ，從事廢棄物貯存、清除、處理，或未依廢棄物清除、處理
    許可文件內容貯存、清除、處理廢棄物。